【裁判字號】    99,訴,373
【裁判日期】    990629
【裁判案由】    偽造文書等
【裁判全文】
臺灣屏東地方法院刑事判決               99年度訴字第373號
公  訴  人  臺灣屏東地方法院檢察署檢察官
被      告  乙○○
上列被告因偽造文書等案件，經檢察官提起公訴（98年度偵字第
7500號），嗣因被告就被訴事實為有罪之陳述，經合議庭裁定由
受命法官獨任適用簡式審判程序審理，本院判決如下：
    主  文
乙○○犯竊盜罪，累犯，處拘役陸拾日，如易科罰金，以新臺幣
壹仟元折算壹日；又犯行使偽造私文書罪，累犯，處有期徒刑肆
月，如易科罰金，以新臺幣壹仟元折算壹日，扣案如附表所示之
署押伍枚均沒收；又犯詐欺得利罪，處有期徒刑肆月，如易科罰
金，以新臺幣壹仟元折算壹日。有期徒刑部分應執行有期徒刑柒
月，如易科罰金，以新臺幣壹仟元折算壹日，扣案如附表所示之
署押伍枚均沒收。
    事  實
一、乙○○曾於民國95年間因妨害風化案件，經法院判處有期徒
    刑4 月確定，嗣經減刑為有期徒刑2 月確定，於96年9 月10
    日執行完畢（96年9 月11日起則接續執行拘役刑）。詎其仍
    不知悔改，意圖為自己不法之所有，於98年1 月24日前某日
    ，在其友人奚天福位於屏東縣屏東市○○路61號之1 之住處
    內，竊得甲○○交付予奚天福之國民身分證正反面影本1 紙
    ，得手後，復意圖為自己不法之所有及基於行使、偽造私文
    書之犯意，於不詳地點，將自己之健保卡影印，並將上開甲
    ○○國民身分證影本上之照片影印後換貼於自己健保卡影本
    上，再將甲○○之年籍資料以電腦繕打，剪貼於該健保卡影
    本上，再於98年1 月24日，持甲○○上開國民身分證影本，
    及上開變造後之健保卡影本等證件，至臺灣碩網網路娛樂股
    份有限公司（下稱SO-NET公司）屏東市○○路門市，冒用甲
    ○○名義，在So-net Taiwan 輕鬆經濟專案申請書、中華電
    信股份有限公司（下稱中華電信）ADSL/ 光世代+ 市內電話
    租用申請書、中華電信市○○路業務服務契約、中華電信
    ADSL租用契約條款、中華電信市○○路業務租用/ 異動申請
    書上，各偽簽「甲○○」之署名1 次，用以向中華電信申請
    裝設門號00-0000000號市內電話及向SO-NET公司申請ADSL網
    路使用，致不知情之中華電信及SO-NET公司之承辦人員誤認
    係甲○○本人所申請，而核准裝設ADSL及上開市內電話門號
    予乙○○使用上網，乙○○前後共計獲得上開ADSL連線費及
    電話費共計新臺幣（下同）7805元之不法利益。嗣甲○○接
    獲中華電信繳費通知後發現有異乃報警處理，為警循線查獲
    上情。
二、案經國家通訊傳播委員會函送臺灣屏東地方法院檢察署檢察
    官偵查起訴。
    理  由
一、按本件被告所犯係死刑、無期徒刑、最輕本刑為3 年以上有
    期徒刑以外之罪，其於準備程序就被訴事實為有罪之陳述，
    經受命法官告知簡式審判程序之旨，並聽取其與公訴人之意
    見後，合議庭認無不得或不宜改依簡式審判程序進行之情事
    ，依刑事訴訟法第273 條之1 第1 項、第284 條之1 規定，
    裁定本件由受命法官獨任進行簡式審判程序，合先敘明。
二、上揭犯罪事實，業據被告於本院審理中坦承不諱，此外並有
    告訴人甲○○、告訴代理人洪素麗之指述、證人奚天福、陳
    俊三之證述、So-net Taiwan 輕鬆經濟專案申請書、中華電
    信ADSL/ 光世代+ 市內電話租用申請書、中華電信市○○路
    業務服務契約、中華電信ADSL租用契約條款、中華電信市○
    ○路業務租用/ 異動申請書等正本或影本、上開文件內所附
    甲○○身分證（正反面）影印本、市內電話帳單、應收話費
    明細、中華電信南區電信分公司屏東營運處99年5 月21日屏
    服字第0990000037號函、SO-NET公司99年5 月25日碩行字第
    0990052502號函等在卷可稽，足認被告前揭自白與事實相符
    ，本案事證明確，被告犯行堪以認定。
三、按健保卡係被保險人參與全民健康保險，得以獲取醫療保健
    服務之資格證明，亦與刑法第212 條關於品行、能力、服務
    或其他相類之證書相當，為刑法第212 條之特種文書；而身
    分證、健保卡之影本與原本可有相同之效果，此由本案中以
    身分證、健保卡影本即足申辦ADSL網路及市內電話使用觀之
    甚明，故如將原本予以影印後，將影本之部分內容竄改，重
    加影印，其與無製作權人將其原本竄改，作另一表示其意思
    者無異，應成立變造特種文書罪（最高法院73年台上字第
    3885 號 、75年台上字第5498號判例參照）。又行使影本，
    作用與原本相同，變造文書後，持以行使其影本，仍應論以
    行使變造文書罪（最高法院70年台上字第1107號判例參照）
    。被告變造健保卡後復行使之，自足生損害於中央健康保險
    局之正確管理及甲○○本人。而被告以甲○○名義製作So-
    net Taiwan輕鬆經濟專案申請書、中華電信ADSL/ 光世代+
    市內電話租用申請書、中華電信市○○路業務服務契約、中
    華電信ADSL租用契約條款，並提出行使，亦足以生損害於SO
    -NET公司、中華電信及甲○○本人。核被告所為，係犯刑法
    第320 條第1 項之竊盜罪（偷竊甲○○身分證影本部分）、
    同法第216 條、第212 條行使變造特種文書罪（行使變造健
    保卡部分）、第216 條、第210 條行使偽造私文書罪（提出
    申請書等部分）、第339 條第2 項之詐欺得利罪（免費使用
    ADSL連線及電話部分）。被告偽造附表編號一至五部分之署
    押係偽造私文書之部分行為，為偽造私文書罪所吸收；而偽
    造私文書及變造特種文書後復持以行使，其偽造私文書及變
    造特種文書之低度行為則為行使偽造私文書及行使變造特種
    文書之高度行為所吸收，均不另論罪。被告以一個行使行為
    同時觸犯刑法第216 條、第212 條行使變造特種文書罪（行
    使變造健保卡部分）、同法第216 條、第210 條行使偽造私
    文書罪，為想像競合犯，應從一較重之行使偽造私文書罪處
    斷。被告以單一之犯意，於同一地點、密接時間內提出附表
    編號一至五之文件，接續侵害單一法益，係屬單一犯行之接
    續犯，應僅論以一罪（附表編號五之中華電信市○○路業務
    租用/ 異動申請書，依中華電信南區電信分公司屏東營運處
    99年5 月21日屏服字第0990000037號函內容，該公司雖稱該
    申請以筆打上大「X 」故該申請書為作廢之聯單等語，似指
    該公司是否核准被告申請網路或電話不以該申請書是否存在
    為必要，惟查該申請書既仍係被告假冒甲○○名義而偽造，
    而「刑法處罰偽造文書罪之主旨，所以保護文書之實質的真
    正，雖尚以足生損害於公眾或他人為要件之一，亦衹以有損
    害之虞為已足，有無實受損害，在所不問」，最高法院51年
    度台上字第1111號判例可供參考，故被告所偽造上開「中華
    電信市○○路業務租用/ 異動申請書」，既已足生損害公眾
    或他人，並已加以行使，縱該申請書最後被以筆打上大「X
    」及中華電信係根據其他申請書等核准被告網路或電話之申
    請，但此部分仍構成行使偽造私文書罪）。被告所犯刑法第
    320 條第1 項之竊盜罪、同法第216 條、第210 條行使偽造
    私文書罪、第339 條第2 項之詐欺得利罪，則犯意各別，行
    為不同，應予分論並罰。又被告有事實欄所列前揭犯罪前科
    紀錄，有臺灣高等法院被告前案紀錄表可稽，被告受有期徒
    刑之執行完畢，5 年以內故意再犯本件有期徒刑以上之3 罪
    ，均構成累犯，均應依刑法第47條第1 項規定加重其刑。爰
    審酌被告正值青壯，身強體健，卻不思上進，反為貪圖免費
    使用ADSL連線及電話之小利，竟以竊取他人身分證、變造健
    保卡、偽簽他人署名提出申請書等方式申請網路連線，嚴重
    損害政府機關管理證件正確性及被害人甲○○、電信公司等
    之權益，並對被害人甲○○、電信公司造成損失，但其事後
    自白犯行，犯後態度尚稱良好，被害人甲○○亦已於偵查中
    表示與被告和解不追究被告刑責，並兼衡被告經濟狀況及智
    識程度等一切情狀，分別量處如主文所示之宣告刑，並均依
    法諭知易科罰金之標準如主文所示；另就有期徒刑部分，並
    依法定其應執行之刑及再諭知易科罰金之標準，均詳如主文
    所示。
四、又被告竊得之甲○○身分證正反面影本，並非被告所有，另
    被告變造之健保卡影印本及提出之申請書等，業經被告提出
    而交付予中華電信等，亦已非被告所有，對上開文件，自毋
    庸為沒收之諭知。惟如附表編號一至五所示文件欄位中之署
    押，不問屬於被告與否，均應依刑法第219 條宣告沒收之（
    至於上開文件之其他欄位縱有書寫到甲○○姓名，依其性質
    僅在作為識別之用，既非表示本人簽名之意，並非署押），
    並予述明。
據上論斷，應依刑事訴訟法第273 條之1 第1 項、第284 條之1
、第299 條第1 項前段，刑法第320 條第1 項、第216 條、第
210 條、第212 條、第339 條第2 項、第55條、第47條第1 項、
第41條第1 項前段、第8 項、第219 條、第51條第5 款，刑法施
行法第1 條之1 ，判決如主文。
本案經檢察官劉昀到庭執行職務。
中    華    民    國    99    年    6     月    29    日
                  刑事第一庭    法  官  黃紀錄
以上正本證明與原本無異。
如不服本判決應於收受判決後10日內向本院提出上訴書狀，並應
敘述具體理由；其未敘述上訴理由者，應於上訴期間屆滿後20日
內向本院補提理由書（均須按他造當事人之人數附繕本）「切勿
逕送上級法院」。
中    華    民    國    99    年    6     月    29    日
                                書記官  戴仲敏
附表：
┌──┬─────────┬──────┬───────┬────────┐
│編號│文   件   名   稱 │  欄    位  │偽造及應沒收之│    備    註    │
│    │                  │            │署押          │                │
├──┼─────────┼──────┼───────┼────────┤
│ 一 │So-net Taiwan 輕鬆│申請人簽章欄│甲○○署名壹枚│見電信警察隊第三│
│    │經濟專案申請書    │            │              │中隊電警三刑字第│
│    │                  │            │              │3C980057號卷第42│
│    │                  │            │              │頁              │
├──┼─────────┼──────┼───────┼────────┤
│ 二 │中華電信ADSL/ 光世│客戶簽章欄  │甲○○署名壹枚│見98年偵字第7500│
│    │代+ 市內電話租用申│            │              │號卷第68頁      │
│    │請書              │            │              │                │
├──┼─────────┼──────┼───────┼────────┤
│ 三 │中華電信ADSL租用契│客戶簽章欄  │甲○○署名壹枚│見98年偵字第7500│
│    │約條款            │            │              │號卷第69頁      │
├──┼─────────┼──────┼───────┼────────┤
│ 四 │中華電信市○○路業│立契約人乙方│甲○○署名壹枚│見98年偵字第7500│
│    │務服務契約        │欄          │              │號卷第69頁反面  │
├──┼─────────┼──────┼───────┼────────┤
│ 五 │中華電信市○○路業│新用戶簽章欄│甲○○署名壹枚│見98年偵字第7500│
│    │務租用/異動申請書 │            │              │號卷第68頁反面  │
│    │（中華電信表示係作│            │              │                │
│    │廢之聯單）        │            │              │                │
└──┴─────────┴──────┴───────┴────────┘

司法院資訊處製作；財團法人民間司法改革基金會備份。
